臺灣新北地方法院刑事裁定
110年度聲再字第107號
聲  請  人  
即受判決人  陳其甫




                    （現於法務部○○○○○○○○○○○執行中）
上列聲請人即受判決人因違反毒品危害防制條例案件，對於本院
中華民國109年4月23日109年度審訴字第282號刑事判決（起訴案
號：臺灣新北地方檢察署108年度偵字第29275、29276號、108年
度毒偵字第6578、6579號）聲請再審，本院裁定如下：
    主  文
再審之聲請駁回。
    理  由
一、聲請再審意旨略以：聲請人即受判決人甲○○（下稱聲請人）
    於民國108 年9月17日所犯之施用第一級、第二級毒品案件
    ，經本院以108 年度審訴字第282 號判決判處有期徒刑10月
    確定。惟毒品危害防制條例於109 年1 月15日修正公布，同
    年7 月15日施行，雖聲請人為上開行為時間屬於舊法時期，
    然根據刑法從新從輕原則，上述行為應適用新法，而依修正
    後規定及最高法院相關判決意旨，施用毒品犯行距離最近一
    次觀察、勒戒或強制戒治執行完畢釋放後已逾3 年者，應再
    觀察、勒戒，本案聲請人為員警查獲之3年內均未曾受有觀
    察勒戒處分，依新法應再行觀察勒戒，是上開判決未依新法
    處理，即屬起訴程序違背規定，爰依法聲請再審等語。
二、刑事訴訟法第429 條規定：「聲請再審，應以再審書狀敘述
    理由，附具原判決之繕本及證據，提出於管轄法院為之。但
    經釋明無法提出原判決之繕本，而有正當理由者，亦得同時
    請求法院調取之。」，同法第433 條規定：「法院認為聲請
    再審之程序違背規定者，應以裁定駁回之。但其不合法律上
    之程式可以補正者，應定期間先命補正。」本件聲請人對於
    本院109 年度審訴字第282 號刑事判決聲請再審，並未提出
    原判決之繕本，然經本院裁定命補正後，聲請人已提出相當
    理由釋明無法提出原判決繕本之原因，可認此部分程序上瑕
    疵已經補正，合先敘明。
三、刑事訴訟之再審制度，是為確定判決認定事實錯誤而設之救
    濟程序，故為受判決人利益聲請再審者，必其聲請合於刑事
    訴訟法第420條第1項第1款至第6款或第421條所定之情形，
    始得為之，此與非常上訴程序旨在糾正確定裁判之審判違背
    法令者，並不相同，如對於確定裁判認係以違背法令之理由
    聲明不服，則應依非常上訴程序尋求救濟，尚非聲請再審所
    得救濟（最高法院108年度台抗字第733號刑事裁定、109年
    度台抗字第470號刑事裁定意旨參照）。是倘所指摘者，是
    關於原確定判決適用法律不當之情形，核屬非常上訴之範疇
    ，並非聲請再審所得救濟，以之為聲請再審之理由，即屬聲
    請再審之程序違背規定，且無從補正，應認其聲請不合法，
    依刑事訴訟法第433條前段裁定駁回之。經查：
（一）刑事訴訟法第426條第1項規定：「聲請再審，由判決之原
      審法院管轄。」。所謂原審法院，係指最後事實審之法院
      而言。本件聲請人前因違反毒品危害防制條例案件，經本
      院以109年度審訴字第282號判決（下稱原確定判決）聲請
      人犯施用第一級毒品罪，處有期徒刑10月，並於109年5月
      20日確定等情，有上開原確定判決書、臺灣高等法院被告
      前案紀錄表在卷可稽，依上開規定，本院自屬再審之管轄
      法院，先予敘明。
（二）依前揭說明，再審制度係為救濟確定判決認定事實錯誤而
      設，再審之聲請必須以實體確定判決有刑事訴訟法第420 
      條或第421 條所定之情形，始得為之，本件聲請意旨係以
      原確定判決之「法律適用有誤」聲請再審，核屬非常上訴
      救濟之範疇，與刑事訴訟法第420 條第1 項各款或第421 
      條所定得聲請再審之要件不符，是聲請人聲請再審之程序
      顯屬違背規定，且無從補正，依刑事訴訟法第433 條前段
      規定，應逕予駁回。
（三）況依109 年7 月15日施行之毒品危害防制條例第35條之1 
      第2 款、第3 款規定：「本條例中華民國108 年12月17日
      修正之條文施行前犯第10條之罪之案件，於修正施行後，
      依下列規定處理：二、審判中之案件，由法院或少年法院
      （地方法院少年法庭）依修正後規定處理；依修正後規定
      應為不起訴處分或不付審理之裁定者，法院或少年法院（
      地方法院少年法庭）應為免刑之判決或不付審理之裁定。
      三、判決確定尚未執行或執行中之案件，適用修正前之規
      定。」，準此，原確定判決是於新法修正前之109 年5月2
      0日即已判決確定，且預計自112年2月9日起接續前案執行
      等情，有臺灣高等法院被告前案紀錄表在卷可稽，可知原
      確定判決並非審判中之案件，自無毒品危害防制條例第35
      條之1 第2 款規定之適用，且依據毒品危害防制條例第35
      條之1 第3款規定，原確定判決屬「判決確定尚未執行或
      執行中之案件，適用修正前之規定」，是原確定判決並無
      適用修正後毒品危害防制條例之餘地甚明，併此敘明。
四、末依刑事訴訟法第429 條之2 規定：「聲請再審之案件，除
    顯無必要者外，應通知聲請人及其代理人到場，並聽取檢察
    官及受判決人之意見。但無正當理由不到場，或陳明不願到
    場者，不在此限。」，法院辦理刑事訴訟案件應行注意事項
    第177 條之4 第2 項規定：「前項本文所稱『顯無必要者』，
    係指聲請顯屬程序上不合法且無可補正或顯無理由而應逕予
    駁回，例如非聲請權人、逾法定期間、以撤回或駁回再審聲
    請之同一原因聲請再審等情形，或再審原因已明，顯有理由
    而應逕為開始再審之裁定。」，準此，本件聲請既有前述程
    序不合法且無從補正之處，依上開規定，本院認顯無通知聲
    請人到場並聽取檢察官意見之必要，附此敘明。
五、綜上，本件聲請因程序違背規定，且無從補正，應逕予駁回
    。
六、據上論斷，應依刑事訴訟法第433 條前段，裁定如主文。
中    華    民    國   111    年    2     月    7     日
                  刑事第十六庭審判長  法  官  黃志中
　　　　　　　　　
                                      法  官  時瑋辰
　　　　　　　　　　　　　　　　　　　
                                      法  官  薛巧翊
上列正本證明與原本無異。
如不服本裁定，應於裁定送達後五日內敘明抗告理由，向本院提
出抗告狀。
                                      書記官  黃伊媺
中　　華　　民　　國　　111 　年　　2 　　月　　8 　　日